【裁判字號】    92,上訴,4132
【裁判日期】    921224
【裁判案由】    偽造文書等
【裁判全文】
臺灣高等法院刑事判決                          九十二年度上訴字第四一三二號
    上  訴  人  臺灣宜蘭地方法院檢察署檢察官
    被      告  甲○○
右上訴人因被告偽造文書等案件，不服臺灣宜蘭地方法院九十一年度訴字第二七四號
，中華民國九十二年九月十五日第一審判決（起訴案號：臺灣宜蘭地方法院檢察署九
十年度偵字第三一二二號），提起上訴，本院判決如左：
    主  文
原判決撤銷。
甲○○行使偽造私文書，足以生損害於公眾及他人，處有期徒刑陸月，如易科罰金以
參佰元折算壹日。
領取看護費收據上偽造之「林慧真」之署押壹枚沒收。
    事  實
一、甲○○於民國（下同）九十年二月間結識榮民乙○○（十八年九月五日出生），
    即佯稱姓名為「林慧真」（起訴書誤載「貞」）。同年四月間，甲○○受僱於乙
    ○○在醫院擔任乙○○之看護工作，約定每日新台幣（下同）一千八百元之價格
    ，期間自九十年四月二十二日起至四月二十七日，嗣乙○○要求甲○○請領看護
    費用時須提出
    縣壯圍鄉○○村○鄰○○路七十三號住處，將其女兒賴雅蘭的
    後，將姓名變造為林慧真，
    六一三八九四號、父母欄由賴根本、甲○○各變造為林根本、呂秀玉，
    由宜蘭縣壯圍鄉○○村○鄰○○路七十三號，變造為台北市○○路二○七號，再
    予影印，足以生損害於戶政機關對於
    玉其人，嗣於同年四月二十七日，在宜蘭縣壯圍鄉○○路十一之八六號，向乙○
    ○請領看護費用時，另作成以「林慧真」名義領得照顧乙○○看護費用一萬零八
    百元之私文書即收據一紙，並在該收據「收據人欄」上偽造「林慧真」之署押一
    枚，連同該變造之
    關對於
二、案經乙○○訴請宜蘭縣警察局礁溪分局報請臺灣宜蘭地方法院檢察署檢察官偵查
    起訴。
    理  由
一、右揭事實，業據被告甲○○坦承不諱，核與告訴人乙○○指訴之情節相符，並有
    前開被告變造之「林慧真」身分證影本、賴雅蘭之
    證字號為Ｚ000000000號，父母欄各為賴根本、甲○○，
    蘭縣壯圍鄉○○村○鄰○○路七十三號）及偽以「林慧真」名義出具領得照顧乙
    ○○看護費用一萬零八百元之收據一紙在卷可稽，足認被告之自白與事實相符，
    本件事證明確，被告犯行堪以認定。
二、被告將其女兒賴雅蘭的
    字號由Ｚ000000000號變造為Ｚ000000000號、父母欄由賴根
    本、甲○○各變造為林根本、呂秀玉，
    路七十三號，變造為台北市○○路二○七號，嗣再予影印，另作成以「林慧真」
    名義領得照顧乙○○看護費用一萬零八百元之私文書即收據一紙，並在該收據「
    收據人欄」上偽造「林慧真」之署押一枚，連同該變造之
    凱評持以行使，向乙○○請領看護費用，已分別足生損害於戶政機關對於
    理之正確性及林慧真、林根本、呂秀玉其人。是核被告所為，係犯刑法第二百十
    六條行使同法第二百十條之偽造私文書罪、同法第二百十六條行使同法第二百十
    二條之變造特種文書罪。被告偽造「林慧真」之署押，為偽造「收據」私文書之
    部分行為，不另論罪，偽造私文書及變造特種文書後，復持以行使，偽造私文書
    及變造特種文書之低度行為，均為行使之高度行為所吸收，均不另論罪。被告係
    同時將變造之林慧真
    訴人乙○○，向乙○○請領看護費用，所犯行使偽造私文書犯行與行使變造身分
    證特種文書犯行，有想像競合犯裁判上一罪之關係，應從一重之行使偽造私文書
    罪處斷。被告偽造私文書並持以行使之犯行，雖未據起訴，惟與起訴事實有想像
    競合犯關係，屬裁判上一罪之關係，且公訴人於原審審理時已追加起訴，本院自
    應併予審究，併此敘明。
三、原審因予論罪科刑，固非無見。惟查：（一）原判決認定變造特種文書即賴雅蘭
    的
    原
    賴根本、甲○○各變造為林根本、呂秀玉，已足以生損害於林根本、呂秀玉，原
    判決未加載明，亦有不當。（三）告訴人另告訴被告詐欺部分（詳如後述），未
    據起訴，且與前開論罪科刑部分無裁判上或實質上之一罪關係，自屬無從併為審
    理，乃原判決逕為實體上之審酌，認定告訴人該部分之指訴不能證明云云，不無
    違誤。公訴人循告訴人請求上訴，以被告仍構成詐欺為由，指摘原判決不當，雖
    無足取，但查原判決既有上開可議，要屬無可維持，應予撤銷改判。爰審酌被告
    佯稱姓名為「林慧真」結識老榮民，且變造賴雅蘭之
    偽造「林慧真」名義出具之收據，請領看護費用，居心叵測及其行、犯罪之目的
    ，犯罪後態度等一切情狀，量處如主文第二項所示之刑，並諭知易科罰金之折算
    標準，以示懲儆。偽造以「林慧真」名義作成領得照顧乙○○看護費用一萬零八
    百元之收據一紙及變造之「林慧真」
    ，非屬被告所有，乃不予宣告沒收，至前開偽造收據上「收據人欄」偽造之「林
    慧真」之署押一枚，仍應依刑法第二百十九條規定宣告沒收。
四、告訴意旨另以：告訴人乙○○與被告甲○○於九十年二月四日泡溫泉時相識，惟
    被告當時偽稱其姓名為林慧真，且藉詞因經營房地產生意需要週轉，向被告借錢
    ，並承諾會照顧告訴人後半輩子，使告訴人陷於錯誤，先後於九十年二月十四日
    、同年月二十六日、四月二十七日，開立受款人為林慧貞之支票後，再自行持支
    票領取現款，而分別將十萬、六十萬、三十萬之現款交給被告，因認被告另涉有
    刑法第三百三十九條第一項詐欺罪嫌云云。惟查：本件詐欺犯行未據起訴，且與
    前開論罪科刑部分無裁判上或實質上之一罪關係，本院自屬無從併為審理，應移
    由檢察官偵辦，附此敘明。
據上論斷，應依刑事訴訟法第三百六十九條第一項前段、第三百六十四條、第二百九
十九條第一項前段、刑法第二百十六條、第二百十條、第二百十二條、第五十五條、
第四十一條第一項、第二百十九條，罰金罰鍰提高標準條例第一條前段、第二條，判
決如主文。
本案經檢察官李良忠到庭執行職務。
中      華      民      國    九十二    年     十二     月    二十四    日
                              臺灣高等法院刑事第六庭
                                  審判長法  官  陳  春  秋
                                        法  官  王  麗  莉
                                        法  官  高  明  哲
右正本證明與原本無異。
如不服本判決，應於收受送達後十日內向本院提出上訴書狀，其未敘述上訴之理由者
並得於提起上訴後十日內向本院補提理由書（均須按他造當事人之人數附繕本）。
                                        書記官  李  垂  福
中      華      民      國    九十二    年     十二     月    二十五    日
附錄：本案論罪科刑法條全文
中華民國刑法第二百一十六條 (行使偽造變造或登載不實之文書罪)
行使第二百十條至第二百十五條之文書者，依偽造、變造文書或登載不實事項或使登
載不實事項之規定處斷。
中華民國刑法第二百一十條 (偽造變造私文書罪)
偽造、變造私文書，足以生損害於公眾或他人者，處五年以下有期徒刑。
中華民國刑法第二百一十二條 (偽造變造特種文書罪)
偽造、變造護照、旅券、免許證、特許證及關於品行、能力服務或其他相類之證書、
介紹書，足以生損害於公眾或他人者，處一年以下有期徒刑、拘役或三百元以下罰金
。


司法院資訊處製作；財團法人民間司法改革基金會備份。
